【裁判字號】    98,司財管,3
【裁判日期】    990108
【裁判案由】    選任遺產管理人
【裁判全文】
臺灣臺東地方法院民事裁定             98年度司財管字第3號
聲  請  人  馬來西亞商富析資產管理股份有限公司台灣分公司
法定代理人  丙○○
代  理  人  乙○○
上列聲請人聲請對被繼承人林寄文選任遺產管理人事件，本院裁
定如下：
    主      文
選任甲○○（男、民國63年6月21日出生、國民身份證統一編號
：Ｚ000000000、住臺東縣台東市○○○路712巷30號）為被繼承
人被繼承人林寄文（男、民國13年3月26日出生、98年5月3日死
亡，身份證統一編號：Ｚ000000000，生前最後住所：臺東縣台東
市○○路149巷11號）之遺產管理人。
准對被繼承人林寄文之繼承人為承認繼承之公示催告。
被繼承人林寄文之大陸地區以外之繼承人，應自前項公示催告最
後登載新聞紙之日起一年內承認繼承，上述期限屆滿，無繼承人
承認繼承時，被繼承人林寄文之遺產，於清償債權，並交付遺贈
物後，如有賸餘即歸屬國庫。
聲請程序費用由被繼承人林寄文之遺產負擔。
    理  由
一、按「先順序繼承人均拋棄其繼承權時，由次順序之繼承人繼
    承。其次順序繼承人有無不明或第四順序之繼承人均拋棄其
    繼承權者，準用關於無人承認繼承之規定。」、「繼承開始
    時，繼承人之有無不明者，由親屬會議於一個月內選定遺產
    管理人，並將繼承開始及選定遺產管理人之事由，向法院報
    明。」、「無親屬會議或親屬會議未於前條所定期限內選定
    遺產管理人者，利害關係人或檢察官，得聲請法院選任遺產
    管理人，並由法院依前項規定為公示催告。」，民法第1176
    條第6項、第1177條、第1178條第2項，分別定有明文。至選
    任遺產管理人，旨在維護公益及被繼承人債權人之利益，故
    除斟酌管理遺產之公平性外，尚須考慮其適切性，亦即應以
    對其遺產、遺債之情形，瞭解較深者，優先選任之。
二、本件聲請意旨略以：被繼承人林寄文於生前與聲請人馬來西
    亞商富析資產管理股份有限公司台灣分公司尚有債權債務關
    係，因林寄文已於98年5月3日死亡，而其繼承人亦均拋棄繼
    承，是其繼承人處於有無不明之狀態，且親屬會議未於法定
    期間內選定遺產管理人，致聲請人不得向其遺產主張權利，
    故基於利害關係人，向鈞院聲請選任遺產管理人等語，並提
    出臺灣臺東地方法院民事執行處通知、東院義民真98年聲
    490字第0980012895號（以上均影本）各1件及繼承系統表乙
    份為證。
三、本院查：聲請人主張其係被繼承人林寄文之債權人，被繼承
    人林寄文死亡後其配偶及第1順位繼承人均已拋棄繼承，第2
    順位之繼承人皆已先於其而歿，繼承人亦不知被繼承人在大
    陸地區兄弟姊妹，其姓名及是否生存。而其親屬會議未於法
    定期間內選定遺產管理人等事實，業經聲請人提出前揭證據
    為證，復經本院調取本院98年度司繼第24號拋棄繼承事件卷
    宗核閱屬實，自堪信為真實。是林寄文之遺產管理人迄未依
    法選定，而相對人既為林寄文之債權人，核為林寄文之利害
    關係人，其向本院聲請選任遺產管理人，實屬有據。
四、本院曾向臺東律師公會、中華民國會計師公會全國聯合會函
    詢：有無律師、會計師擔任林寄文遺產管理人之意願，惟據
    前揭律師公會及社團法人臺灣省會計師公會覆函：並無律師
    、會計師有意願等語，有台東律師公會函及社團法人臺灣省
    會計師公會函在卷足參。本院洽詢拋棄繼承人等願意擔任遺
    產管理人否？亦有公務電話紀錄附卷可稽。經甲○○進狀陳
    報願意擔任林寄文之遺產管理人。故本院審酌甲○○對林寄
    文正之遺產、遺債情況，應較他人有更深之瞭解，雖已拋棄
    繼承，仍無礙管理林寄文之遺產。據此，本院認：以甲○○
    擔任林寄文遺產管理人，堪稱適當。
五、依非訟事件法第157條，裁定如主文所示。
六、如不服本裁定，於收受本裁定正本送達後10日內，向本院提
    出抗告狀，並應繳納抗告費新臺幣壹仟元）
中    華    民    國    99    年    1    月    8    日
                          司法事務官

司法院資訊處製作；財團法人民間司法改革基金會備份。
